【裁判字號】    98,訴,1386
【裁判日期】    981026
【裁判案由】    損害賠償
【裁判全文】
臺灣臺北地方法院民事判決              98年度訴字第1386號
原      告  甲○○
訴訟代理人  乙○○
被      告  丙○○
上列當事人間損害賠償事件，本院於民國98年10月12日言詞辯論
終結，判決如下：
    主  文
原告之訴及假執行之聲請均駁回。
訴訟費用由原告負擔。
    事實及理由
一、原告主張：被告先後任職於泉富資產管理公司（下稱泉富公
    司）、柄梓科技資訊股份有限公司（下稱柄梓公司）、致富
    投資顧問有限公司（下稱致富公司）等三家公司，並於民國
    90年4月起自稱黃容宣，向原告販售中樟生技股份有限公司
    （下稱中樟公司）、天威科技股份有限公司（下稱天威公司
    ）、晶碁生化股份有限公司（下稱晶碁公司）、燦坤電子、
    吉德堡等未上市公司股票，原告遂以現金及匯款等方式交付
    予被告共計新台幣（下同）1,548,340元，並由被告代辦股
    票交割。嗣原告於96年發現中樟公司、天威公司、晶碁公司
    均已倒閉，但已造成金錢損失。查泉富公司、柄梓公司及致
    富公司並未經主管機關許可，應不得經營證券業務，而被告
    販售股票於原告，可從投資金額中抽取20%至25%之佣金，且
    被告不只一次因為販售證券而被提出告訴，不可能完全不知
    其行為涉及不法，被告顯然以詐騙手法替非法營業之公司執
    業，爰依民法第184條第1項規定請求被告賠償等語，並聲明
    ：被告應給付原告1,548,340元，及自起訴狀繕本送達之翌
    日起至清償日止，按年息5%計算之利息，並願供擔保請准宣
    告假執行。
二、被告則以：(一)被告於90年左右經朋友蘇芸萱介紹至柄梓公司
    任職，該公司並未告知被告須有執照才能推薦未上市股票，
    且被告並非以證券營業員之身分從事該工作，僅將柄梓公司
    傳遞予被告有關未上市產業訊息告知客戶。被告當時將中樟
    公司、晶碁公司之書面資料給原告後，原告有興趣投資就買
    了該二公司之未上市股票。之後被告另經朋友王美珍介紹至
    泉富公司上班，該公司亦未規定須有執照才能上班，泉富公
    司當時推薦燦坤及吉德堡美語兩家公司，被告便將該訊息告
    知原告；同時經由致富公司分析師孫自安介紹天威公司，且
    據孫自安告知當時原告也曾在他們公司投資上市股票，之後
    原告購買了10張天威公司的未上市股票，被告當時也有購買
    天威公司的未上市股票。被告並不知銷售未上市股票予原告
    之行為係不合法，且被告是經原告同意後才進行投資，並有
    交付投資標的之股票給原告，並沒有影響到原告之權益，絕
    無故意或過失造成原告之財產受損，況且被告自己也有受到
    損失；(二)原告之損害賠償請求權應在事件發生起兩年間行使
    ，而原告投資股票之行為是在90年間發生，本件已罹於時效
    等語，資為抗辯。並聲明：原告之訴及假執行之聲請均駁回
    。
三、經本院與二造協議，二造不爭執之事實如下（見本院卷第67
    頁）：
  (一)被告自90年4月間起至91年10月間止，陸續任職於未辦理設
    立登記之泉富公司、柄梓公司、致富公司之業務員。
  (二)被告於任職泉富公司、柄梓公司、致富公司期間，居間販售
    未經許可上市之股票予原告，原告先後於90年5月31日、91
    年5月2日交付款項330,000元、730,000元予被告，用以購買
    股票。
  (三)中樟公司、晶碁公司及天威公司分別於96年5月15日、97 年
    5月21日、95年7月10日廢止、解散。
  (四)被告因違反證券交易法，經台灣台北地方法院檢察署檢察官
    提起公訴，本院97年度易字第1089號刑事判決以被告違反證
    券商須經主管機關之許可及發給許可證照，方得營業，非證
    券商不得經營證券業務之規定，處有期徒刑四月並得易科罰
    金；嗣經台灣高等法院97年度上易字第2104號刑事判決，撤
    銷原判決，判處被告有期徒刑六月，減為有期徒刑三月，並
    得易科罰金確定。
四、按因侵權行為所生之損害賠償請求權，自請求權人知有損害
    及賠償義務人時起，二年間不行使而消滅，民法第197條第1
    項前段定有明文。經查，原告於95年6月間即向行政院金融
    監督管理委員會證券期貨局檢舉被告兜售倒閉或違法公司股
    票，並於95年6月16日向台北市政府警察局松山分局三民派
    出所就被告涉嫌詐欺報案等情，有台北市政府警察局96年6
    月11日北市警刑經字第09632643100號函影本、原告訴訟代
    理人之檢舉函影本各乙份附於台灣台北地方法院檢察署96年
    度偵字第23492卷宗可稽（見該卷宗第26頁至第29頁），而
    原告遲至98年2月17日始對被告基於侵權行為之法律關係提
    起本件訴訟等情，亦有起訴狀上之收狀戳在卷可參，原告自
    95年6月即已知悉被告有侵權行為之事實，其於98年2月17日
    提起本件訴訟顯已逾二年之時效期間，揆諸前揭規定，原告
    之損害賠償請求權已因罹於時效而消滅，是其對被告請求損
    害賠償，即無理由。
五、綜上，原告之損害賠償請求權已罹於時效。從而，原告依侵
    權行為之法律關係，請求被告給付原告1,548,340元，及自
    起訴狀繕本送達之翌日起至清償日止，按年息5%計算之利息
    ，為無理由，應予駁回。又原告之訴既經駁回，其假執行之
    聲請即失所附麗，應併予駁回。
六、因本案事證已臻明確，兩造其餘主張、陳述及所提之證據，
    經本院審酌後，認與判決結果不生影響，爰不一一論述，附
    此敘明。
七、結論：原告之訴為無理由，依民事訴訟法第78條判決如主文
    。
中    華    民    國    98    年    10    月    26    日
                  民事第三庭    法  官  郭美杏
以上正本係照原本作成
如對本判決上訴，須於判決送達後20日內向本院提出上訴狀
中    華    民    國    98    年    10    月    26    日
                                書記官  馮姿蓉


司法院資訊處製作；財團法人民間司法改革基金會備份。
